臺灣高等法院刑事判決　　　　　　　　 94年度上易字第681號
上　訴　人
即　被　告　乙○○
選任辯護人　黃德賢律師
上列上訴人即被告因違反證券交易法案件，不服臺灣臺北地方法
院93年度易字第1498號，中華民國94年2 月25日第一審判決（起
訴案號：臺灣臺北地方法院檢察署91年度偵字第23036 號），提
起上訴，本院判決如下：
    主  文
上訴駁回。
    事  實
一、乙○○係「環球通訊社」負責人，明知「環球通訊社」並未
    經財政部證券暨期貨管理委員會（下簡稱證管會，現更名為
    行政院金融監督管理委員會證券期貨局）核准經營證券投資
    顧問事業，不得經營證券投資顧問業務，亦明知「掄元證券
    投資顧問股份有限公司」（下稱掄元公司）、「豐銀證券投
    資顧問股份有限公司」（下稱豐銀公司）、「大揚證券投資
    顧問股份有限公司」（下稱大揚公司）、「大通證券投資顧
    問股份有限公司」（下稱大通公司）、「大盛證券投資顧問
    股份有限公司」（下稱大盛公司）及大通公司分析師丙○○
    、陳亮君所為之股票分析，屬證券投資顧問業務範圍，竟未
    獲證期局核准，自民國（下同）91年1 月間（起訴書記載為
    89年間）起，以主機代管之方式，委由吳維智所經營，設於
    臺北市○○○路○ 段16號7 樓之6 之「傳說世紀資訊股份有
    限公司」（下稱傳說世紀公司）設計及架設網址為http://w
    ww.168stock.com.tw（後更改網址為http://www.168stock.
    net） 之「168 理財網」網站，對外招攬會員，分為免費會
    員及付費會員，付費會員之費用為每月新臺幣（下同）1000
    元，繳納方式係由會員將款項匯至乙○○所提供於玉山銀行
    中山分行所開立、帳戶為「環球通訊社」、帳號為00000000
    00000 號之帳戶。乙○○並提供該「168 理財網」，供不特
    定人未經上開公司及個人之授權或同意，將上揭公司及個人
    所撰作，內容關於各種上市、上櫃有價證券分析、投資建議
    之投資分析資料上傳、刊登在上揭「168 理財網」，乙○○
    並將上揭資料編輯分類，為改稿、編稿、刪稿後，提供會員
    及非會員查詢瀏覽（其中每日股市開盤至收盤期間【早上9
    時至下午1 時30分】僅付費會員得瀏覽網站上股市資訊），
    而以上開方式非法經營在網際網路之上市、上櫃有價證券之
    價值分析、投資建議等證券投資顧問事業之服務以牟利。自
    91年1 月17日起至同年5 月10日止，乙○○已獲得報酬319,
    000 元（起訴書未記載期間及報酬數額）。
二、案經掄元公司、豐銀公司向法務部調查局臺北市調查處告發
    ；大揚公司、大盛公司向法務部調查局臺北市調查處告訴；
    大通公司、丙○○、甲○○向內政部警政署刑事警察局告訴
    ，由內政部警政署刑事警察局及法務部調查局臺北市調查處
    移送臺灣臺北地方法院檢察署檢察官偵查起訴。
    理  由
一、訊據被告乙○○，就其係「環球通訊社」之負責人，「環球
    通訊社」未經證期會核准經營證券投資顧問事業，及提供「
    168 理財網」供不特定人將內容關於各種上市、上櫃有價證
    券分析、投資建議之投資分析資料上傳、刊登於網路上，並
    就上開資料編輯分類後提供會員或非會員查詢瀏覽，付費會
    員每月收費1,000 元等情，固供承不諱，惟矢口否認有何違
    反證券交易法之情事，辯稱：（一）「168 網站」僅提供網
    友有關股市資訊交流之媒介平台，並未對證券投資或交易有
    關事項提供分析意見或建議，與一般市面上平面媒體或傳媒
    同為電子資訊供應服務業，網站上之股市訊息均來自股友自
    由張貼，非其所撰寫，其僅將各界言論編輯分類，為改稿、
    編稿、刪稿，加上美工、程式設計；（二）網站會員分為免
    費及付費，其中付費會員每月收費1,000 元，乃用於經營網
    站之日常收支及捐贈予慈善機構，與告訴人大通公司經營證
    券投顧事業，從事有價證券分析、投資分析意見或建議以獲
    取會員之報酬（即會費每3 個月達萬元或數十萬元以上），
    差距甚大；（三）其並未接受客戶委任，所經營之事業絕非
    證券投資顧問事業云云。
二、經查：
（一）上開被告所供承其係「環球通訊社」之負責人，未經證期
      局核准經營證券投資顧問事業，及被告提供「168 理財網
      」供不特定人將內容關於各種上市、上櫃有價證券分析、
      投資建議之投資分析資料上傳、刊登於網站上，被告並將
      上開資料編輯分類後提供會員或非會員查詢瀏覽，付費會
      員每月收費1,000 元等情（原審94年1 月21日審判筆錄第
      6 頁、本院94年6 月1 日準備程序筆錄第3 頁），並據告
      訴代理人周昱圻（91年度偵字第23036 號偵查卷【下簡稱
      偵23036 號卷】第15頁至第17頁、91年度偵字第13291 號
      偵查卷【下簡稱偵13291 號卷】第3 頁至第5 頁、第137
      頁、第144 頁、第145 頁）、告訴人丙○○（偵13291 號
      卷第50頁至第52頁）及甲○○（偵13291 號卷第65頁至第
      67頁）等人指訴綦詳，核與證人吳維智（偵23036 號卷第
      12頁至第14頁）、林文慶（偵23036 號卷第18頁）所證述
      之情節相符；並有證期會91年6 月19日台財證四字第0910
      130694號函（偵23036 號卷第29頁至第30頁）、「168 理
      財網」網頁資料（偵23036 號卷第28頁、第46頁至第61頁
      、偵13291 號卷第102 頁至第116 頁、第119 頁至第124
      頁、第139 頁、第140 頁、第146 頁至第149 頁、第158
      頁至第160 頁）、「168 理財網」會員資料（偵13291 號
      卷第161 頁至第165 頁）、玉山銀行中山分行「環球通訊
      社」開戶資料及交易明細（偵23036 號卷第31頁至第45頁
      ）、會員匯款資料（偵13291 號卷第97頁至第101 頁）、
      「環球通訊社」臺北市政府營利事業登記證（原審卷第24
      頁）等附卷，可資佐證。又「環球通訊社」之玉山銀行中
      山分行帳戶，自91年1 月17日起至同年5 月10日止，經付
      費會員匯入之款項合計為319,000 元，亦有交易明細表在
      卷（偵23036 號卷第35頁至第45頁）可憑。
（二）按經營證券投資顧問事業應經主管機關之核准，證券交易
      法第18條第1 項定有明文；又行政院於89年10月9 日發布
      之證券投資顧問事業管理規則第2 條規定：「本規則所稱
      證券投資顧問事業，指為獲取報酬，經營或提供有價證券
      價值分析、投資判斷建議，或基於該投資判斷，為客戶執
      行有價證券投資之業務者。前項所稱報酬，包含直接或間
      接自客戶或第三人取得之任何利益」。是以，如有招收會
      員，收取報酬，經常性提供證券投資顧問服務，即構成經
      營證券投資顧問事業。且所謂「報酬」，並不以顧問費或
      諮詢費為限，雖係以其他名義方式收取（如資訊傳輸費用
      等），如與提供證券顧問服務具有對價關係，仍屬收取報
      酬之範疇，即實質上仍涉及從事證券投資顧問業務，此經
      主管機關證期會以89年4 月27日（89）台財證四字第0113
      3 號函敘甚明。換言之，證券投資顧問事業即經營為客戶
      提供有價證券價值分析、投資判斷建議，或代替客戶從事
      有價證券投資業務之公司。又「關於公司以電子信件（E-
      mail）刊登買賣股票之股市投資快報、股市總體分析、市
      場消息、焦點公司報導及個別股票買賣價位之建議，依該
      業務行為性質，即係從事為投資人提供股市投資資訊及投
      資建議之證券投資顧問服務，屬證券投資顧問業之業務範
      疇，依證券交易法第18條及證券投資顧問事業管理規則第
      5 條規定，非經本會核准設立之證券投資顧問業不得為之
      」，復經證期會（88）台財證四字第98671 號函釋在案。
      觀諸「168 理財網」網站上所刊登之資料，係屬各個證券
      投資顧問公司之分析師針對大盤分析、各類股行情及個股
      價位建議所為之股市投資資訊，且篇幅非微，於網站上並
      有：「分析師陣容」之介紹網頁，所列之各家證券投顧公
      司分析師之姓名，多達30餘人，足以使人認知該網站即係
      在提供股市投資顧問服務。且被告既為網站之負責人，容
      許其所經營之網站刊登上開訊息並供人觀覽，被告並加以
      編輯分類，其中付費會員得於股市開放交易期間上網瀏覽
      查詢上揭訊息，即時獲得股市交易相關資訊，可認付費會
      員所支付之會員費用，與被告所提供之股市訊息間，顯有
      對價關係。被告所為，自屬從事證券投資顧問事業，不因
      該等股市訊息係間接取得或係自己撰寫而異。至其他未付
      費之會員或非會員，雖得於非股市交易期間觀看網站上之
      股市相關訊息，惟股市交易講求時效之特性，於交易期間
      即時得知之訊息，始有高度價值，被告既就其所提供之股
      市買賣分析、投資資訊之證券投資顧問業務收取報酬，所
      辯僅係單純經營電子資訊服務業，非屬證券投資顧問事業
      云云，無非卸責之詞，不足採信。
三、核被告所為，係違反證券交易法第18條第1 項經營證券投資
    顧問事業，應經主管機關核准之規定，應依同法第175 條處
    斷。雖被告犯罪之時間長達數月，惟因其性質為經常性之提
    供服務，屬反覆實施，僅論以一罪。
四、原審基此認定，援引刑事訴訟法第299 條第1 項、證券交易
    法第175 條、刑法第41條第1 項前段、罰金罰鍰提高標準條
    例第2 條等規定，經審酌被告犯罪之動機、手段、目的、所
    生危害及犯後態度等一切情狀，量處有期徒刑4 月，並諭知
    如易科罰金之折算標準為以300 元折算1 日；另敘明：扣案
    之「環球通訊社」帳單、電信帳單、「168 理財網」規劃書
    及相關資料等物件，僅具證據性質，與本案被告犯罪無直接
    關係，亦非屬違禁物，爰不予宣告沒收。經核其認事及用法
    均無違誤，量刑亦甚允當，應予維持。
五、被告提起上訴意旨仍執陳詞，以：（一）「環球通訊社」係
    合法取得營利事業登記證之營利事業單位，其營業項目第六
    項為「經營電子資訊供應服務業」，被告委請吳維智設計「
    168 理財網」網站，及供應有關之財經資訊於網站上，供會
    員及非會員上網，並無不合；（二）「168 理財網」係提供
    網友有關股市資訊交流之媒介，並未對證券投資或交易有關
    事項提供「分析意見」或「推介建議」，亦即非自行研析投
    資觀點、銷售證券投資或交易之分析意見及建議，該網站與
    一般市面上之平面媒體或傳媒相同，屬電子資訊供應服務業
    。至於有關證券資訊之來源，亦係來自會員所取得相關投資
    公司分析師對外公開發布之股市訊息而自行張貼，與被告無
    關；（三）被告對付費會員所收取每月1,000 元之費用，與
    一般證券投顧事業從事有價證券分析、投供投資分析意見或
    建議以獲取動輒數萬元至數十萬元之「報酬」，顯不相當，
    自非提供投資分析意見或推介建議之報酬，亦無對價關係云
    云。惟查：（一）按所謂證券投資顧問公司，係由公司內部
    之專業分析人員經由個別公司訪查、產業市場調查及報載資
    料之分析等方法，將個別股票或期貨、選擇權之漲跌做成專
    業分析報告，以提供會員投資之建議，作為會員買賣股票之
    參考，而會員因專業能力不足，或囿於時間因素，無法確實
    掌握個股股價、期貨、選擇權等之買賣點，遂加入證券投資
    顧問公司成為會員，藉由證券公司在盤前、盤中、盤後提供
    之訊息，以作為買賣之參考，然非無償取得此項資訊，必須
    加入證券投資顧問公司成為會員，並繳交會費，始有取得股
    票資訊之機會。由於證券公司主要由相當專業之證券分析人
    員所組成，為維持公司營運，成為會員所須付之代價，自然
    不低。而被告成立網站，提供資訊平台讓會員及非會員取得
    證券交易之之資訊，與坊間證券投顧業之相異處，在於被告
    提供之買賣資訊並非由自身專業研究分析後，提供會員於股
    票交易期間作為買賣之參考，乃係由其他證券投資公司之股
    票分析資料整理、分析後，登載於其經營之網站，供會員於
    盤中即時取得資訊，然欲取得會員者，每月必須繳納1,000
    元之費用，自係取得投資資訊之代價。被告之所為，顯屬於
    「經營或提供有價證券價值分析、投資判斷建議，或基於該
    投資判斷」之範疇。至坊間證券投顧事業與市面上出售之商
    業週刊或報載之區別，在於證券投資事業經由專業之分析，
    得對於個股之買賣時點明確告知會員，而週刊或報載僅就公
    開市場提供之資訊、個股之消息面（即有利及不利）點詳加
    分析或介紹，以提供讀者參考，而未告知讀者合理之買進或
    賣出時點。被告提供之資訊，既係針對個股之買賣點，所經
    營之範圍，顯與證券投資顧問事業相當，應受證券交易法之
    規範。（二）證券投資顧問業，僅須為獲取報酬，經營或提
    供有價證券價值分析、投資建議判斷即足，不以仲介他人買
    賣為必要，此觀諸證券投資顧問事業管理規則第2 條第1 項
    之規定甚明。被告既未經許可經營證券投資顧問事業，竟提
    供上開興櫃股票價值分析及投資建議，自屬違反證券交易法
    之規範。況被告既非專就網站提供股票之行情、漲跌幅排行
    或整編之已公開資訊提出建議分析，尚且節錄整理其他分析
    師提供予會員所為之建議資料，提供個別股票之買賣放空點
    ，在盤中提供付費會員知悉，讓付費會員得隨時上網瀏覽、
    掌握買賣點，實與證券投資顧問業者所經營之內容相符，而
    應受證券主管機關之規範。被告未經許可經營證券投資顧問
    事業，已違反證券交易法第18條第1 項之經營證券投資顧問
    事業，應經主管機關之核准之規定，自應成立同法第175 條
    之罪。被告上訴意旨核無理由，應予駁回。
據上論斷，應依刑事訴訟法第368 條，判決如主文。
本案經檢察官鍾鳳玲到庭執行職務
中　　華　　民　　國　　94　　年　　7　　 月　　26　　日
　　　　　　　　　刑事第十八庭審判長法　官  陳春秋
　　　　　　　　　　　　　　　　    法　官  李英勇
　　　　　　　 　 　　　　　　　　　法　官  王麗莉
以上正本證明與原本無異。
不得上訴。
                                    書記官  蘇秋
中　　華　　民　　國　　94　　年　　7 　　月　　27　　日
附錄：本案論罪科刑法條全文
證券交易法第175條
違反第18條第1 項、第22條、第28條之二第1 項、第43條第1 項
、第43條之一第2 項、第3 項、第43條之五第2 項、第3 項、第
43條之六第1 項、第44條第1 項至第3 項、第60條第1 項、第62
條第1 項、第93條、第96條至第98條、第120 條或第160 條之規
定者，處二年以下有期徒刑、拘役或科或併科新臺幣一百八十萬
元以下罰金。
